臺灣高等法院臺中分院刑事裁定　　　　　　　　　　　九十三年度聲再字第一號
　　再審聲請人　臺灣高等法院臺中分院檢察署檢察官
　　受 判決 人　乙○○
　　　　　　　　甲○○
右列聲請人因被告等詐欺案件，對於本院九十一年度上易字第二二七三號中華民國九
十二年十月二日確定判決（臺灣臺中地方法院九十一年度易字第一○九二號、臺灣臺
中地方法院檢察署九十年度偵字第一九○四號）聲請再審，本院裁定如左：
　　主      文
再審之聲請駁回。
　　理      由
一、聲請意旨略稱：
（一）本件告訴人於提出告訴時，已附具系爭土地上之第三十七建號建物平面圖，其
      上記載「一、依據6.2.字第１０１６號申請書辦理建物滅失。二、經勘查後
      ，已拆除完竣，本平面圖截止使用。技士王清福（印）6.」，顯見系爭之
      第三十七建號建物早於八十八年六月二日即由土地出售人林依潔申請建物滅失
      登記，並於八十八年六月二十四日辦妥登記完畢，但原審疏未注意及此，反依
      不相關之第三十六及三十八建號平面圖等資料認林依潔於八十八年七月一日始
      辦理滅失登記完畢，並以告訴人與林依潔在八十八年六月三十日簽訂契約書時
      ，因三十七建號尚未辦妥滅失登記，建號依然存在，即與前述卷附告訴人所提
      出之第三十七建號平面圖顯不一致；茲告訴人另行檢具系爭土地出售人林依潔
      早於八十八年六月二日，即委託代理人辦理建物滅失之建物測量申請書，及第
      三十七建號建物平面圖，以證明本件受判決人即被告甲○○，於介紹林依潔出
      售系爭房地，及乙○○於書寫本件買賣契約書時，已明知該建號業已辦妥建物
      滅失登記，卻仍於契約買賣標示攔下僅記載「（三層樓之第貳、參層未辦保存
      登記）」之說明，而未據實記載該三層樓之第一層亦為未辦保存登記之建物，
      致告訴人誤信該建物之第一層，為已辦妥保存登記之建物而購買，經查上開第
  三十七建號平面圖，為卷內已有但審判時未經注意之證據，另出售人林依潔於
      八十六年六月二日，委託代理人辦理建物滅失之建物測量申請書，則為原審判
      決當時已存在而發現在後之證據，且均足以證明原確定判決所認定之事實為錯
      誤。
（二）受判決人甲○○及乙○○，既分別為出售系爭房地之介紹人及專業代書，對於
      系爭之三層樓建物坐落基地之地號、及建號理應查明並知悉，卻於書寫買賣契
      約時僅註明該建物之第二、三樓為未保存登記之建物，而對重要之一樓部分不
      予記載，反於「買賣標示」下方記載「不存在建號應由乙方負責辦理註銷清楚
      點交給甲方管業」之不詳地點文字，顯係有意混淆買受人即告訴人誤認該不存
      在建號與三層樓建物無關。
（三）受判決人乙○○既為專業代書，對於本件房地之買賣即應查明買賣標的之坐落
      位置及產權誰屬，並記明所代書之契約內，且本件系爭之三層樓建物除坐落之
      基地為原三十七建號建物，坐落之地號三三○之六及之八土地外，另有占有國
      有水利地，茲被告既於買賣標示欄中詳載系爭三層樓建物之第二、三層未辦保
      存登記，衡情自應載明該建物坐落之基地占用國有水利地事實，乃其竟不為此
      記載，顯係有意隱瞞三層樓建物基地，因占用國有地而全部為未經保存登記之
      違章建築之事實。
    綜上所述，原確定判決確有得聲請再審之事由，爰為受判決人之不利益，依刑事
    訴訟法第四百二十二條第二款附具理由如上，並檢附告訴人聲請再審狀等資料，
    提起本件再審之聲請云云。
二、按受無罪或輕於相當之刑之判決，而於訴訟上或訴訟外自白，或發現確實之新證
    據，足認其有應受有罪或重刑判決之犯罪事實者，得為受判決人之不利益聲請再
    審，刑事訴訟法第四百二十二條第二款定有明文。惟所謂確實新證據，係指該證
    據當時已經存在而發見在後或審判時未經注意之證據，且能證明原確定判決所認
    定之事實為錯誤，又就該新證據之本身形式上觀察，毋需經過調查，即足以動搖
    原確定判決者而言。再按，刑事訴訟法第四百二十二條第二款所稱「發現確實之
    新證據」，係指具有嶄新性（新規性）及顯著性（確實性）之證據，即指最後事
    實審法院判決當時已經存在，為法院、當事人所不知、不及調查斟酌，至其後始
    行發現者。且就該證據本身連同原確定判決認定事實存在之積極證據，與相反之
    消極證據全體予以觀察，經自由證明程序，顯然可認為足以動搖原確定判決之事
    實基礎而改為更不利之判決者而言（參照最高法院九十年度台抗字第一六八號裁
    定意旨）。經查：告訴人向證人林依潔購買房地部分，本件買賣標的雖然包括建
    物部分，惟告訴人於訂立買賣契約書前曾親自前往現場勘查，對買賣標的現況當
    有所知悉，且契約內容係經過告訴人與證人林依潔詳細討論後，再由被告乙○○
    代為繕寫，並經告訴人與證人林依潔確認無訛後始簽名、蓋章，告訴人並於買賣
    該筆房地之前即領銀行人員前去現場履勘，是其就本件買賣標的之現況自應知之
    甚詳，況本筆房地買賣金額高達新台幣（下同）二千五百七十七萬元，衡情告訴
    人當會要求賣方出具建物登記謄本以資確認，告訴人竟稱沒有看過產權資料等語
    ，顯與常理相悖，是告訴人指訴不知系爭三層樓房均係未辦理保存登記之建物云
    云，與事實不符，不足採信，原審理由已加敘明；而證人吳武宗、林福、莊碧瑜
    之證言、法院拍賣公告及被告乙○○未於辦理公證時將系爭三樓建物載入建物買
    賣所有權移轉契約內等情，均不能為不利被告二人認定之依據，本院九十一年上
    易字第二二七三號判決，業於判決理由內詳加指駁，告訴人就此部分所為之爭執
    ，原審已加審酌。而本件契約書買賣標示欄下之所以記載：「左開土地上有他人
    名義不存在建號應由乙方負責辦理註銷清楚點交給甲方管業‧‧門牌台中縣神岡
    鄉○○村○○路二一號平房及三層樓房各乙棟所有權全部出賣（三層樓之第貳、
    層未辦保存登記）‧‧」等語，其緣由，本院前開判決理由亦已說明仔細，尚
    不得僅以該契約書所載「三層樓之第貳、層未辦保存登記」之隻字片語，遽認
    被告二人有向告訴人佯稱三層樓房之第一層已辦妥保存登記，故意混淆告訴人之
    認知之事實。至於再審意旨所指該第三十七建號建物早於八十八年六月二日即由
    土地出售人林依潔申請建物滅失登記，並於八十八年六月二十四日辦妥登記完畢
    ，原審認定林依潔於八十八年七月一日始辦理滅失登記完畢，原審判決認定事實
    有誤乙節，更屬誤會，按依臺灣台中地方法院檢察署八十九年度發查字第一二一
    四號偵查卷影印本第三十頁所附台中縣豐原地政事務所電子謄本資料所示，該第
    三十七建號建物確實係於八十八年七月一日始辦理滅失登記完畢，告訴人聲請再
    審補狀(三)所附該建物平面圖後附之聲請建物滅失申請書上，亦有載明該件各階段
    處理程序之日期，告訴人逕以該建物平面圖上地政事務所承辦人員勘查現場之日
    期為登記完畢之日，顯然有誤。再者，本件系爭之三層樓建物坐落之基地是否占
    有國有水利地乙節，業經台中地方法院檢察署檢察官，於九十年二月六日，傳訊
    台中縣豐原地政事務所測量員劉嘉宏到庭證述，未有侵占國有地等情明確（見九
    十年度偵字第一九○四號偵查卷影印本第三、四頁），縱令此部分於九十二年九
    月二十五日經另案檢察官責令重新測量結果，認為確有占用國有地，惟此一證據
    於原確定判決九十二年九月十八日辯論終結前尚未存在，此與「新證據」之要件
    已有未合，且縱令系爭三層樓建物坐落之基地占用國有地乙節屬實，亦不得據此
    即認定被告二人明知該事實並蓄意隱瞞，換言之，本項測量結果，從形式上觀察
    ，仍難動搖原判決認定之基礎。綜上所述，本件檢察官聲請再審之事由，尚與首
    揭規定之要件不符，是本件再審之聲請，難認有理由，應予駁回。
三、據上論斷，應依刑事訴訟法第四百三十四條第一項裁定如主文。
中      華      民      國　    九十三     年     三      月     九 　　日
                                臺灣高等法院臺中分院刑事第三庭
                                      審判長法官　陳　朱  貴
                                      　　　法　官　廖　柏　基
                                      　　　法　官　劉　連　星
右正本證明與原本無異。
不得抗告。
　　　　　　　　　　　　　　　　　　　　　　書記官  李  妍  嬅
中      華      民      國　    九十三     年     三      月     九 　　日
                                                                        Ｒ
